【裁判字號】    91,訴,135
【裁判日期】    920716
【裁判案由】    損害賠償
【裁判全文】
臺灣嘉義地方法院民事判決  九十一年訴字第一三五號
    原      告  甲○○
    原      告  丁○○
    原      告  戊○○
    兼右三人
    訴訟代理人  丙○○  住同右.
    被      告  乙○○  住嘉義.
右當事人間請求損害賠償事件，原告提起刑事附帶民事訴訟，經本院刑事庭裁定移送
民事庭（九十年度附民字第一二三號），本院判決如左：
    主    文
被告應給付原告甲○○、戊○○、丁○○各新台幣肆萬元、貳萬元、貳萬元，及均自
民國九十年九月二十一日起至清償日止按年息百分之五計算之利息。
原告其餘之訴駁回。
訴訟費用由被告負擔九十一分之一；餘由原告丙○○負擔九十一分之三十六、原告甲○○負擔九十一分之三十、原告戊○○負擔九十一分之十二、原告丁○○負擔九十一
分之十二。
本判決第一項於原告甲○○、戊○○、丁○○各以新台幣壹萬仟元、陸仟元、陸仟
元為被告供擔保後，得假執行。
原告其餘假執行之聲請駁回。
    事    實
甲、原告方面：
  一、聲明：被告應給付原告甲○○、丙○○、丁○○、戊○○各新台幣（下同）二
      十七萬元、三百十八萬零八百元、十萬元、十萬元，及均自起訴狀繕本送達之
      翌日起（即民國九十年九月二十一日）至清償日止按年利率百分之五計算之利
      息；願供擔保，請准宣告假執行。
  二、陳述：
    （一）被告乙○○（為原告甲○○之妹夫）夥同姓名年籍不詳之數人，於民國（
          下同）七月一日下午一時四十分許至原告住處，因討債未果，除持雞蛋朝
          住宅丟擲外，竟恐嚇原告丁○○及戊○○『在外面不要被遇到，否則就不
          讓你們回來』，至當晚七時五十分許，被告又夥同姓名年籍不詳之數人未
          經原告同意即進入住宅，徒手毆打原告甲○○，致甲○○受有頭部外傷，
          胸部挫傷及右臉頰挫傷等傷害，並在屋裡屋外任意破壞，搗毀原告丙○○
          在家中開設景涼殿所奉祀之神像十六尊、電視機等，原告等人之權利受害
          之事實如起訴書所載。
    （二）按不法侵害他人之身體或健康者，對於被害人因此喪失或減少勞動能力或
          增加生活上之需要者，應負損害賠償責任；又不法侵害他人之身體、健康
          、名譽或自由者，被害人雖非財產上之損害，亦得請求賠償相當之金額；
          不法毀損他人之物者，被害人得請求賠償其物因毀損所減少之價額，民法
          第一百八十四條第一項前段、第一百九十三條第一項、第一百九十五條第
          一項、第一百九十六條定有明文。爰依上揭規定將原告請求之項目臚列如
          下：
      １、原告甲○○部分：
         (1) 喪失勞動能力：原告於本事故發生前在竹崎鄉公路旁擺攤販賣水果，每
            日收入約二千元，因被告毆打原告之頭部、臉部及胸部，致原告甲○○
            受傷後常感頭昏胸悶，在家休養為期二個月無法外出工作販賣水果，計
            損失約十二萬元。
         (2)精神慰撫金：原告甲○○除身體上受皮肉之痛外，精神上感受之恐懼、
           痛苦難以消退，爰請求十五萬元。
      ２、原告丙○○部分：原告丙○○在住處開設景涼殿奉祀數十尊神像，為信徒
          義務服務排憂解難，神像中有三尊為媽祖婆、順風耳及千里眼，該三尊神
          像以土刻燒成係自大陸來台，已有三百年之歷史，原告丙○○於十餘年前
          自彰化鹿港蓮興宮請回，信徒眾多、相當靈驗、價值不菲，估計每尊有一
          百萬元之價值，其他十三尊神像雕刻、開光點睛後歷史皆超過十餘年，價
          值亦難以估計，原告僅以雕刻成本及金衣計算其價值，計三百十八萬零八
          百元。
      ３、原告戊○○、丁○○部分：被告夥同姓名年籍不詳之數人恐嚇原告之行動
          自由，因被告為原告丁○○、戊○○之姨丈，知悉原告之生活作息，且住
          在同一鄉鎮，使原告二人倍感畏懼，事發迄今原告猶時常不敢外出，且原
          告受有年幼之子女，常會擔心子女遭被告痛下毒手，不安全之恐懼、精神
          痛苦實無法言喻，各請求被告十萬元，聊以為補。
  三、證據：提出神像毀損照片九幀、身分證影本二份、畢業證書影本二份、重苗業
      登記證影本一份、嘉義縣政府合作社成立登記證影本一份、農場登記證影本一
      份、中華民國農場經營協會團體會員證影本一份、當選證書影本一份等為證。
乙、被告方面：
  一、聲明：駁回原告之訴。
  二、陳述：原告所述不實在，電視機尚可使用，且本件事故發生後，伊有多次申請
      調解，願以十萬元達成和解，但事後原告都拖延至不了了之等語。
  三、證據：提出互助會簿影本各六份、嘉義地方法院民事執行處通知書影本一份、
      宣示判決及其確定證明書影本各二份、戶籍謄本一份等為證。
丙、本院依職權：
  一、台灣嘉義地方法院檢察署九十年度偵字第五０八六號、九十年偵字第四六０四
      號偵查卷宗（內含嘉義縣警察局竹崎分局刑案偵查卷宗）及本院九十年度易字
      第七八九號刑事卷宗。
  二、函財政部台灣省國稅局明雄稽徵所查詢甲○○於八十九、九十年之報稅證明及
      資料。
    理    由
一、本件原告主張：被告乙○○夥同姓名年籍不詳之數人，於九十年七月一日下午一
    時四十分許至原告住處，因討債未果，除持雞蛋朝住宅丟擲外，竟恐嚇原告丁○○及戊○○『在外面不要被遇到，否則就不讓你們回來』，至當晚七時五十分許
    ，被告又夥同姓名年籍不詳之數人未經原告同意即進入住宅，徒手毆打原告甲○○，致甲○○受有頭部外傷，胸部挫傷及右臉頰挫傷等傷害，並在屋裡屋外任意
    破壞，搗毀原告丙○○在家中開設景涼殿所奉祀之神像十六尊、電視機等，被告
    上揭不法行為既經法院判刑確定，則被告對於原告四人之損害，自應負賠償責任
    ，茲將原告請求之項目臚列如下：１、原告甲○○部分：(1)喪失勞動能力：十二
    萬元；(2)精神慰撫金：十五萬元。２、原告丙○○部分：三百十八萬零八百元。
    ３、原告戊○○、丁○○部分：各請求被告十萬元等語。
二、被告則以：原告所述不實在，電視機尚可使用，且本件事故發生後，伊有多次申
    請調解，願以十萬元達成和解，但事後原告都拖延至不了了之等語，資為抗辯。
三、經查：被告乙○○夥同數名姓名年籍不詳之人，於九十年七月一日下午一時四十
    分許，至原告甲○○位於嘉義縣竹崎鄉和平村楠仔腳一之二號住處前，因討債未
    果，即聯手持雞蛋朝該住宅丟擲，被告於離去前竟與其中一不詳姓名年籍之成年
    男子另行起意向原告丁○○、戊○○二人稱：「在外面不要被遇到，否則就不讓
    他們回來之語」相恫嚇等語，致原告丁○○及戊○○二人均因而心生畏怖，而危
    害其生命之安全；同日十九時五十分許，被告又夥同姓名年籍不詳之成年男子四
    人，未經屋主即原告丙○○（即原告甲○○之配偶）之同意，擅自侵入原告丙○○所有之嘉義縣竹崎鄉和平村楠仔腳一之二號住宅，丟擲雞蛋，並搗毀原告丙○○所有之神像及碗籃、茶杯等物，足以生損害於原告丙○○，被告又基於傷害之
    犯意，徒手毆打原告甲○○，致其受有頭部外傷、胸部挫傷及右臉頰挫傷等傷害
    ，上揭事實，業經原告四人於偵查、刑事審判程序中指述綦詳，復有被害報告單
    、現場照片及診斷證明書附於偵查卷宗在卷可憑，據此，被告之不法行為應為明
    確，原告四人亦因被告之上揭不法行為受有物品、身體、精神等損害，其損害與
    該不法行為間亦有相當因果關係，而被告亦因本事件經本院刑事庭判處：「乙○○共同以加害生命之事，恐嚇他人致生危害於安全，處有期徒刑貳月，如易科罰
    金以參佰元折算壹日；又傷害人之身體，處有期徒刑參月，如易科罰金以參佰元
    折算壹日。應執行有期徒刑肆月，如易科罰金以參佰元折算壹日」確定在案（本
    院九十年度易字第七八九號），從而，被告對於原告四人之損害，自應負賠償責
    任。
四、按不法侵害他人之身體或健康者，對於被害人因此喪失或減少勞動能力或增加生
    活上之需要者，應負損害賠償責任；又不法侵害他人之身體、健康、名譽或自由
    者，被害人雖非財產上之損害，亦得請求賠償相當之金額；不法毀損他人之物者
    ，被害人得請求賠償其物因毀損所減少之價額，民法第一百八十四條第一項前段
    、第一百九十三條第一項、第一百九十五條第一項、第一百九十六條定有明文。
    被告上揭不法行為致侵害原告四人等事實，已如前述，則被告對於原告四人之損
    害，自應負賠償責任。茲將原告請求被告賠償費用，是否應予准許，分述如次：
  （一）神像毀損部分：按當事人主張有利於己之事實者，就其事實有舉證之責任。
        為民事訴訟法第二百七十七條前段定有明文。本件原告丙○○主張其因被告
        之上揭不法行為致其所有奉祀之媽祖婆、順風耳及千里眼神像等十六尊神像
        毀損，其損失共計三百十八萬零八百元云云；經查，原告就其所有上揭神像
        之材質、來源、歷史及其價值購買證明等情均不知悉，亦無法提供客觀鑑定
        單位或其他證據，供本院調查及審酌，則依前開法條規定，原告就其所受損
        失自應負舉證責任，從而，原告既無法舉證證明，則此部分之請求，於法無
        據，應予駁回。
  （二）喪失勞動能力部分：按損害賠償，除法律另有規定或契約另有訂定外，應以
        填補債權人所受損害及所失利益為限，民法第二百十六條第一項定有明文。
        此「所失利益」在身體受傷害之損害賠償而言，自包括因無法工作而減少之
        收入。本件原告甲○○主張其於事發前在竹崎鄉公路旁擺攤販賣水果，每日
        收入約二千元，因本事故受傷後常感頭昏胸悶，需在家休養為期二個月無法
        外出工作販賣水果，計損失約十二萬元云云；經查，原告甲○○就其是否因
        受傷致無法外出工作乙事，並未提出證明以實其說或供本院調查，再參以其
        所提出之財團法人天主教聖馬爾定醫院診斷證明書所載：病人於九十年七月
        一日至本院急診就醫當日返家等及嗣後未有繼續就診之資料，暨其上揭所受
        傷勢應屬輕微等情之，本院認原告主張其二個月不能工作乙事，恐有疑義，
        又原告甲○○亦未提出任何如扣繳憑單等繳納所得稅之相關收入證明，亦未
        舉證證明其確有每月六萬元之收入，而本院經向財政部台灣省國稅局明雄稽
        徵所查詢甲○○於八十九、九十年之報稅證明及資料，經嘉義縣分局於九十
        一年三月十九日以南區國稅民雄服字第０九一０００一八九六號函：覆甲○○八十九年無申報稅籍及所得資料，據此，其請求每月六萬元之工作損失，
        尚乏依據，從而，原告請求二個月不能工作之損失，於法無據，應予駁回。
  （三）精神慰撫金部分：按慰撫金金額之認定，除依所受身體上及精神上痛苦程度
        及所造成之影響二者予以衡量外，尚須斟酌雙方之身分資力與加害之程度及
        各種情形，予以核定。查原告甲○○受傷害時為四十六歲又十個月，其因本
        事故受有頭部外傷、胸部挫傷及右臉頰挫傷等傷害，教育程度為國中畢業；
        原告丁○○為嘉義技術學院畢業，事發時為二十五歲又九個月，原告戊○○
        為國立嘉義大學畢業，事發時為二十一歲又一個月，故本院斟酌兩造教育程
        度、身分、地位、經濟能力及原告甲○○、丁○○、戊○○三人所受之身體
        及精神傷害等一切情狀，認原告甲○○、丁○○、戊○○各請求慰撫金十五
        萬元、十萬元、十萬元，核屬過高，應予酌減各為四萬元、二萬元、二萬元
        ，方屬公允，逾此數額之請求，為無理由。
  （四）綜上，原告甲○○、戊○○、丁○○得依侵權行為法律關係請求被告賠償之
        金額分別為四萬元、二萬元、二萬元，此部分之請求，應予准許，逾此範圍
        之請求，於法無據，應予駁回。
五、復按給付有確定期限者，債務人自期限屆滿時起，負遲延責任。給付無確定期限
    者，債務人於債權人得請求給付時，經其催告而未為給付，自受催告時起，負遲
    延責任。其經債權人起訴，或依督促程序送達支付命令，與催告有同一之效力。
    民法第二百二十九條第一、二項分別定有明文；又遲延之債務，以支付金錢為標
    的者，債權人得請求依法定利率計算之遲延利息。但約定利率較高者，仍從其約
    定利率；而應付利息之債務，其利率未經約定，亦無法律可據者，週年利率為百
    分之五。亦為同法第二百三十三條第一項及第二百零三條所明定。查本件原告四
    人請求被告應賠償之金額，並未定有給付之期限，原告四人請求自起訴狀繕本送
    達被告之翌日起，按年息百分之五計算之利息，並未逾上開規定之範圍，自無不
    合；查原告四人上開訴狀繕本係分別於九十年九月二十日送達被告收受，則原告
    四人就其勝訴部分，請求被告自九十年九月二十一日起至清償日止，按年息百分
    之五計算之利息，洵屬正當，應予准許。
六、綜上所述，原告甲○○、戊○○、丁○○各得依侵權行為之法律關係請求被告賠
    償之金額為四萬元、二萬元、二萬元，及均自九十年九月二十一日起至清償日止
    按年息百分之五計算之利息，為有理由，應予准許，逾此範圍之請求，為無理由
    ，應予駁回。另原告丙○○請求被告賠償其神像毀損之損害三百十八萬零八百元
    ，為無理由，應予駁回。
七、原告四人均陳明願供擔保，聲請宣告假執行，經核其等勝訴部份，均無不合，爰
    酌定相當之擔保金額宣告之；其餘假執行之聲請，因訴之駁回而失所附麗，不予
    准許。
八、本件判決事實已臻明確，兩造其餘攻擊防禦及舉證，核與本件判決結果無影響，
    爰不另一一論述，附此敘明。
九、據上論結，本件原告之訴為一部有理由，一部無理由，依民事訴訟法第七十九條
    但書、第三百九十條第二項，判決如主文。
中      華      民      國    九十二    年      七      月      十六    日
~B臺灣嘉義地方法院民事第一庭
~B    審判長法官  曾文欣
~B        法  官  洪嘉蘭
~B        法  官  吳昀儒
右為正本，係照原本作成。
如對本判決上訴須於判決送達後二十日內向本院提出上訴狀（應附繕本）
中      華      民      國    九十二    年      七      月      十七    日
~B        書記官  楊國色


司法院資訊處製作；財團法人民間司法改革基金會備份。
